---
title: "TP1"
author: "Abdallah DAABOUL"
date: "17 mai 2019"
output:
  html_document: default
  pdf_document: default
---
#Exercice 1
##Q1

Le code proposé représente la loi (1/8 1/2 1/8 1/4) autrement dit, passé à l'un des 4 états avec les probas correspondantes.

##Q2
```{r}
EtatSuiv=function(i,Q){
  lg=length(Q)
  p=Q[i,]
  p1 = c(0, p[1:lg-1])
  t = runif(1)
  u = (t > cumsum(p1)) & (t < cumsum(p))
  X = which(u==1)
  return (X)  
}

```

##Q3 - Etude d'une matrice irréductible et apériodique
###Partie a
```{r}
M=rbind(c(1/3, 1/3, 1/3), c(1/2, 0, 1/2),c(0, 1/2 , 1/2)) #Creation de la matrice
Etat=rep(NA,50)
Etat[1]=1  # Comme mu0=(1,0,0) on commence de l état 1
for(t in 2:50){     #n=50
Etat[t]=EtatSuiv(Etat[t-1],M)   #Je stocke l état à chaque itération
}
```

###Partie b
```{r}
Etat=rep(NA,20)
Etat[1]=1

par(mfrow=c(1,3))
for(Z in 1:3){
for(t in 2:20){     #n=20
  Etat[t]=EtatSuiv(Etat[t-1],M)   #Je stocke l état de chaque itération
}
Iteration=1:20
plot(Iteration,Etat,type="s",col=Z,main = "Trajectoire de Xn pour n=20")

}
```

###Partie c
Oui la matrice est irréductible parceque tout les états communiquent  
On remarque que nous pouvons remplacer le système pi*p=pi par p'pi'=pi'   
Alors le vecteur pi sera le vecteur correspondant à la valeur propre 1 .  
On divise pi par la somme de ses composantes pour avoir une somme de pi = 1 

```{r}
tM=t(M) #Transposé de M
Propres=eigen(tM)
pi=Propres$vectors[,1] / sum(Propres$vectors[,1])
```

On verifie en appliquant la commande pi%*%M et on remarque qu'on obtient la même valeur de pi
###Partie d
```{r}
#fonction qui simule n etat
simul <- function(n,M,P0){
  X = rep(0,times=n)
  l = length(M)
  p1 = c(0,P0[1:l-1])
  t = runif(1)
  u = (t > cumsum(p1)) & (t < cumsum(P0))
  X[1] = which(u==1)
  
  for(i in 2:n){
    X[i]=EtatSuiv(X[i-1],M)
  }
  return (X)
}
P0 = c(1,0,0)

T=seq(1,1000)
X = simul(1000,M,P0)
f1 = cumsum(X==1)/T
f2 = cumsum(X==2)/T
f3 = cumsum(X==3)/T

par(mfrow=c(1,3))
plot(f1,type='l')
plot(f2,type='l',col='red')
plot(f3,type='l',col='green')

```

Comme la matrice est irreductible et pi loi stationnaire alors on peut appliquer le théorème ergodique  
Dans notre cas on prend f= la fonction caractéristique et d'après les graphes on remarque très bien la convergence à pi   
Pour l'état 1 la loi converge vers 0.23  donc pi[1] 
Pour l'état 2 la loi converge vers 0.3  donc pi[2]  
Pour l'état 3 la loi converge vers 0.461  donc pi[3]  

Pour la convergence en loi  
Comme la matrice est apériodique alors on s'attend une convergence en loi   

###Partie e
Periode = 1
```{r}
#Simulation de 1000 trajectoires de 10 iteration (on prend 11 parceque la première est toujours 1)
Trajectoires=matrix(0,1000,11)
for(cpt in 1:1000){
  Trajectoires[cpt,] = simul(11,M,P0)
}
par(mfrow=c(2,5))
for(i in 2:11){
  barplot(table(Trajectoires[,i])/1000,beside=TRUE,main = paste('Pour l iteration',i))
}

```
  
Le barplot vérifie bien la convergence en loi, plus les itérations augmentent plus on converge a la loi stationnaire 0.23 0.30 0.461 


##Q4

###Partie a
```{r}
par(mfrow=c(1,1))
Q=rbind(c(0, 1, 0), c(1/2, 0, 1/2),c(0, 1 , 0)) #Creation de la matrice Q
#Trajectoire
Xn=simul(100,Q,P0)
plot(1:100,Xn,type="s")

```


###Partie b
```{r}
#Simulation de 1000 trajectoires de 10 iterations (on prend 11 parceque la première est toujours 1)
Trajectoires=matrix(0,1000,20)
for(cpt in 1:1000){
Trajectoires[cpt,] = simul(20,Q,P0)
}
par(mfrow=c(4,5))
for(i in 1:20){
barplot(table(Trajectoires[,i])/1000,beside=TRUE,main = paste('Pour l iteration',i))
}
```


Les histogrames verifient bien la matrice Q 
Etant dans l'état 1 ou 3 on est oblige d'aller à l'état 2 
Etant dans l'état 2  on a la même chance d'aller à l'état 1 ou 3  
Partant de 1 :  
à une iteration pair on est obligé d'être dans l'état 2 
à une itération impaire on on est soit en 1 soit en 3 (50% 50%) 
Et comme le barplot itère entre 2 modèles alors on a pas une convergence en loi (question 4a)  
X(2k)---> (0 1 0) 
X(2k+1)--->(0.5 0 0.5)  

##Q5 - Etude d'une matrice non irréductible
###Partie(a)
```{r}

R=rbind(c(0.5,0.5,0,0),c(0.5,0.5,0,0),c(0,0,2/3,1/3),c(0,0,1/4,3/4))
Xn=simul(100,R,P0)
P0=c(1,0,0,0)
P0prime=c(0,0,1,0)


par(mfrow=c(1,2))
Xn1=simul(100,R,P0)
plot(1:100,Xn1,type='s',main = "CM (Xn) partant de 1 ")
Xn2=simul(100,R,P0prime)
plot(1:100,Xn2,type='s',main = "CM (Xn) partant de 3 ")

#p0
vect3=matrix(NA,1000,20)
for(i in 1:1000){
  vect3[i,]=simul(20,R,P0)
}

par(mfrow=c(4,5))
for(i in 1:20){
  barplot(table(vect3[,i])/1000,beside=T,main=paste('Pour l iteration',i))
}

#p0prime
vect4=matrix(0,1000,20)
for(i in 1:1000){
  vect4[i,]=simul(20,R,P0prime)
}

par(mfrow=c(4,5))
for(i in 1:20){
  barplot(table(vect4[,i])/1000,beside=T,main=paste('Pour l iteration',i))
}

```

D'après les deux dernière questions, on peut remarquer que la loi converge soit dans la première classe de recurrence (1,2), soit dans la deuxième(3,4), donc on a pas une convergence en loi


#Exercice 2
##Q1
###Construction de la fonction malz
```{r}
malz=function(x0,p,n){
  x=rep(NA,n)
  x[1]=x0
  if(n>1){
  for (i in 2:n) {
    u=runif(1)
    x[i]=x[i-1]-1*(u>p)+1*(u<=p)
  }
    
  }
  return(x)
}
```
##Q2  

```{r}
marche1=malz(0,2/3,1000)
marche2=malz(0,1/2,1000)
iteration=1:1000
plot(iteration,marche1,type = "l",main=paste(" 2 Trajectoires pour proba 2/3, 1/2"),ylab = "Etat",col="blue")
lines(iteration,marche2,type = "l",col="red")

```


Nous remarquons que la courbes rouge ( p=0.5) reste presque stable et varie très peu autour de sa position initiale. Tandis que la courbe bleu augmente à cause de la proba elevé (0.666) pour monter d'état.


##Q3

```{r}
MAIZd <- function(N,d){
		X=matrix(rep(NA,N*d),nrow=d)
		X[,1]=matrix(0,d,1)
		for(i in 2:N){
			composante=runif(1,0,d)
			sens=runif(1)
			Zn=matrix(0,d,1)
			Zn[floor(composante)+1]=(sens>0.5)-(sens<0.5)
			X[,i]=X[,i-1]+Zn
		}
		return(X)
}

NormeM <- function(A){
	V=rep(NA,dim(A)[2])
	for(i in 1:length(V)){
		V[i]=norm(t(A[,i]),"F")	
	}
	return(V)
}


d2=MAIZd(1000,2)
plot(d2[1,],d2[2,],type='l')

N=1000
d1=NormeM(MAIZd(N,1))
d2=NormeM(MAIZd(N,2))
d3=NormeM(MAIZd(N,3))
d5=NormeM(MAIZd(N,5))
plot(1:N,d5,col="red",type='l')

lines(1:N,d1,type='l')
lines(1:N,d2,col="green",type='l')
lines(1:N,d3,col="blue",type='l')
lines(1:N,d5,col="red",type='l')
legend(1, 30, legend=c("Z1", "Z2","Z3","Z5"),
       col=c("black","green","blue", "red"), lty=1, cex=0.8)
```

La courbe de dimension 1 reste autour de 0 ce qui est normal
Plus la dimension augmente plus l'état a tendance à augmenter ce qui est bien vérifié par les graphes.
D'après la formule plus "d"" augmente plus "p" diminue, et donc la proba de monter d'état augmente.